臺灣高等法院臺南分院民事判決
                                       109年度上字第93號
上  訴  人即
附帶被上訴人 廖崇孝  
             廖昆池即○○煤氣行煤氣行
共      同
訴訟代理人   陳文彬律師
被上訴人即
附帶上訴人   陳朝欽即迎客園小吃店
訴訟代理人   楊承彬律師
上列當事人間請求損害賠償事件，上訴人對於中華民國109年1月
31日臺灣雲林地方法院第一審判決（107年度訴字第465號），提
起上訴，被上訴人並提起附帶上訴，本院於110年5月13日言詞辯
論終結，判決如下：
    主  文
原判決關於命上訴人廖崇孝、廖昆池即○○煤氣行煤氣行連帶給付
被上訴人新臺幣壹佰柒拾貳萬捌仟肆佰柒拾肆元本息，及該部分
假執行之宣告暨命負擔訴訟費用之裁判均廢棄。
上廢棄部分，被上訴人在第一審之訴及假執行之聲請均駁回。
附帶上訴駁回。
廢棄部分第一、二審訴訟費用及附帶上訴訴訟費用均由被上訴人
負擔。
    事實及理由
一、按第二審訴之變更或追加，非經他造同意不得為之，但請求
    之基礎事實同一者，不在此限，民事訴訟法第446條第1項、
    第255條第1項第2款定有明文。本件被上訴人即附帶上訴人
    陳朝欽即迎客園小吃店（下稱陳朝欽、系爭小吃店）在原審
    依消費者保護法（下稱消保法）第7條第1、3項、民法第184
    條第1項前段項、第188條第1項前段或民法第227條第1、2項
    、第544條之規定，請求上訴人即附帶被上訴人廖崇孝、廖
    昆池即○○煤氣行煤氣行（下稱廖崇孝、廖昆池即○○煤氣行煤
    氣行，合稱廖崇孝等2人）應連帶給付新臺幣（下同）345萬
    6,948元之本息，嗣於上訴人上訴後，乃追加依民法第184條
    第2項之規定為請求，並陳述不主張依民法第227條第1、2項
    、第544條之規定為請求（見本院卷第86至88頁），後者乃
    撤回該部分請求權基礎，而前者經核其追加請求之基礎事實
    係因系爭小吃店因氣爆發生火災所衍生之爭執，與民事訴訟
    法第446條第1項但書及第255條第1項第2款規定相符，自應
    予准許，合先敘明。
二、陳朝欽主張：伊於雲林縣○○鎮○○里○○○路00號獨資經營系爭
    小吃店，並於民國（下同）106年12月間某日，委請廖昆池
    即○○煤氣行煤氣行指派受僱人廖崇孝，至系爭小吃店更換瓦
    斯爐管線。詎於107年2月6日下午，系爭小吃店內爐具㈡西側
    瓦斯導管脫落，瓦斯外洩並造成氣爆，致伊受有296萬3,680
    元之財產上損害，且自107年2月6日起至107年4月26日無法
    營業，受有計49萬3,268元之營業損失。而廖崇孝為廖昆池
    即○○煤氣行煤氣行之受僱人，於執行職務中有過失，廖昆池
    即○○煤氣行煤氣行未盡妥善選任監督受僱人之責，應對陳朝
    欽負僱用人之連帶損害賠償責任。又廖昆池即○○煤氣行煤氣
    行為企業經營者，未妥善安裝爐具㈡西側瓦斯導管，其所提
    供服務不具依專業水準可合理期待之安全性，致侵害伊之財
    產權，應對伊負企業經營者損害賠償責任。爰依消保法第7
    條第1、3項、民法第184條第1項前段、第2項、第188條第1
    項前段之規定，求為判命廖崇孝等2人應連帶給付陳朝欽345
    萬6,948元，及自起訴狀繕本送達之翌日（即107年10月12日
    ）起至清償日止，按週年利率百分之5計算利息之判決（原
    審判命廖崇孝等2人應連帶給付172萬8,474元本息，廖崇孝
    等2人就其敗訴部分，聲明不服，提起上訴，陳朝欽就其敗
    訴部分聲明不服，提起附帶上訴）。附帶上訴聲明：㈠原判
    決關於駁回陳朝欽後開第二項之訴部分廢棄。㈡上廢棄部分
    ，廖崇孝等2人應再連帶給付陳朝欽172萬8,474元，及自107
    年10月12日起至清償日止，按週年利率百分之5計算之利息
    。另對廖崇孝等2人之上訴答辯聲明：上訴駁回。
三、廖崇孝等2人則以：106年12月間，廖崇孝僅更換系爭小吃店
    瓦斯爐管線其中Y型三通接頭下，來源端之黑色橡皮導管及
    束環，並未更換爐具間之管線，爐具㈡西側瓦斯導管脫落，
    與伊之行為無關；且陳朝欽於店休日未關閉瓦斯總開關，致
    瓦斯導管脫落後產生瓦斯外洩，平日亦未妥善維護冰箱，致
    壓縮機運轉產生火花，造成氣爆，就本件損害之發生與擴大
    ，係與有過失等語，資為抗辯。並上訴聲明：㈠原判決關於
    所命廖崇孝等2人應連帶給付陳朝欽172萬8,474元本息，及
    該部分假執行之宣告暨命負擔訴訟費用之裁判均廢棄。㈡上
    廢棄部分，陳朝欽在第一審之訴及假執行之聲請均駁回。另
    對附帶上訴答辯聲明：附帶上訴駁回。
四、兩造不爭執之事項：
  ㈠陳朝欽自101年7月10日起，在雲林縣○○鎮○○里○○○路00號獨資
    經營系爭小吃店，有使用液化石油氣需要時，均向廖昆池獨
    資經營之○○煤氣行煤氣行購買，並由廖昆池即○○煤氣行煤氣
    行指派廖崇孝載送瓦斯鋼瓶前來更換。廖崇孝為廖昆池之子
    ，領有丙級特定瓦斯器具裝修技術士證，受僱於廖昆池即○○
    煤氣行煤氣行，負責執行職務（見原審卷一第29、31、113
    、
　　119至121頁，原審卷二第43頁）。
  ㈡106年12月間，廖昆池即○○煤氣行煤氣行指派其受僱人廖崇孝
    至系爭小吃店內廚房處所，無償更換部分瓦斯爐軟管及束環
    。瓦斯爐管線其中「Y型三通接頭」之「Y型下端點」上「三
    叉導管及束環」（見原審卷一第379頁照片下方標示紅色線
    段），惟未更換金屬三通接頭（見原審卷一第379頁照片下
    方黃色螢光圈示部分）（見原審卷一第374、379頁）。
  ㈢系爭小吃店於107年2月3日請廖昆池即○○煤氣行煤氣行指派廖
    崇孝前來更換三支50公斤瓦斯鋼瓶，平日約10日更換一次瓦
    斯鋼瓶。
  ㈣系爭小吃店於107年2月6日16時48分許，當時為店休日，並未
    營業，營業場所內無任何人員，因爐具㈡西側瓦斯導管因故
    脫落，瓦斯鋼瓶總開關未關閉，致瓦斯洩漏，濃度達爆炸界
    限，又遇西側冰箱壓縮機運轉產生火花，引起氣爆。
  ㈤依雲林縣消防局雲消調字第1070003082號「提供火災調查資
    料內容」顯示，系爭火災起火處位於廚房西側冰箱附近，起
    火原因以（瓦斯洩漏遇火源）而引起氣爆之可能性最大。該
    局並以107年10月12日雲消調字第1070012952號函檢送107年
    3月4日火災原因調查鑑定書在卷（下稱系爭鑑定書），鑑定
    書就「火災原因研判」及「結論」相關內容為爐具㈡瓦斯導
    管因故脫落後，又因液化石油氣鋼瓶開關未關閉致產生洩漏
    ，濃度達爆炸界限又遇火源（冰箱壓縮機運轉產生火花）致
    產生氣爆，詳如附件一所示（見原審卷一第33、71、73至17
    7頁）。
  ㈥系爭小吃店內CH03監視器錄檔案，經原審於107年12月3日就
    「時間107年2月6日14時53分25秒至16時50分44秒」檔案為
    勘驗，其結果：「CH03監視器畫面時間較實際時間快4分40
    秒，於107年2月6日14時53分25秒（實際時間約107年2月6日
    14時48分45秒）可見爐具㈡瓦斯導管脫落，直至107年02月
　　06日16時50分44秒（實際時間約107年2月6日16時46分04）
    因發生瓦斯氣爆，致監視畫面消失。」（見原審卷一第275
    至276頁）。
  ㈦系爭鑑定書所載「爐具㈡之瓦斯導管」於系爭火災後即以膠膜
    封存，該導管（即「西側瓦斯導管」）之脫落位置情形，見
    （見原審卷二第57頁下紙照片）紅圈並標註A部分。而就該
    爐具㈡之瓦斯導管有無更新，經原審於108年4月16日現場勘
    驗結果為：「1.目視結果：瓦斯管線除遭切除部分，其餘瓦
    斯管均完整，無動物囓咬、龜裂等情況。2.瓦斯三叉管有如
    （原審卷二第59頁上紙）照片所示編號1、2、3組束環（含
    螺絲），束環並未氧化，其上有部分油垢；（原審卷二第59
    頁下紙及61頁上紙）左、右兩側快速爐開關連結瓦斯管線之
    束環（含螺絲）表面已氧化亦有油垢，兩者相較，後者較前
    者為陳舊。3.上開編號1、2、3束環之新舊程度略相同，束
    環氧化程度亦屬相同，且螺絲部分之材質及新舊程度亦略相
    同，顯係同一時間所更換之束環」（見原審卷一第
　　147頁照片15，原審卷二第47至48頁、57至61頁）。
  ㈧雲林縣消防局107年11月21日雲消調字第1070014577號函覆原
    審有關系爭瓦斯導管脫落相關問題詳如附件二所示。
  ㈨雲林縣消防局108年3月19日雲消調字第1080003449號函，問
    ：「在具有丙級執照專業人員之業者於106年12月間更換爐
    具㈡之瓦斯導管，如在依一般正常更換安裝及使用情況之下
    ，是否會於2個月後發生瓦斯導管脫落之情況？」，答：「
    二、造成瓦斯導管脫落有諸多原因，如操作不慎（於使用中
    有外力撞擊）、維護不當（固定管束或套環未能鎖緊）、產
    品瑕疵、瓦斯導管老化及脆化、瓦斯導管壓力過高等因素，
    查本案最初更換安裝狀況及更換後使用狀況於本局火場調查
    時，已無具體資料佐證導管脫落現象之原因；若使用橡皮瓦
    斯導管應符合CNS國家檢驗標準，其主管機關為經濟部標準
    檢驗局。」、「三、於106年12月間更換至本案氣爆發生（1
    07年2月）間僅使用2個月，在正常更換安裝及使用情況下不
    應造成瓦斯導管之脫落情況。」（見原審卷一第363頁）。
  ㈩華聲企業發展鑑定顧問有限公司（下稱華聲公司）108年10月
    31日(108)華聲字第15409號函檢送之鑑定報告書，就本件「
    被上訴人（即陳朝欽）因系爭火災而受損之物品、設備因回
    復原狀所需之費用為何（折舊等情況需鑑定）？回復原狀期
    間之營業損失數額為何？」，於估價報告書摘要記載：「……
    七、評估價值結論：1.回復原狀費用：迎客園小吃店因火災
    受損物品設備回復原狀所需費用，考量折舊等情況，評估合
    計NT$2,963,680元，明細詳如報告書附件一（即附表一）。
    2.回復原狀期間之營業損失：迎客園小吃店回復原狀期間（
    即107年2月6日至107年4月27日）之營業損失數額合計NT$49
    3,268元。」。
  本院復再囑託華聲公司就上開鑑定事項為補充說明，經華聲
    公司以109年11月3日華聲字第00000-0號函覆，內容略以：
    「二、報告書第2頁所為折舊後總價鑑定，係以該物品係使
    用幾年之物為標準所為鑑定？物品使用年數以當事人提供之
    購置日期（詳如報告書附件一回復原狀費用鑑定明細表）起
    算，迄價格日期107年2月所經歷年數為主，並參考物品損害
    照片（報告書附件五）可見使用情形判斷折舊程度，再斟酌
    該物品經濟耐用年數計算折舊金額。……三、停業期間如以10
    7年2月7日至107年4月29日79天計算，營業損失為何？回復
    原狀期間79天計算之營業損失數額合計NT$493,284元。……」
    、109年12月1日華聲字第00000-0號函回覆，內容略以：「
    二、報告書第2頁回復原狀費用鑑定總表所為折舊後逐項單
    價鑑定，係以各該物品係使用幾年之物為標準所為鑑定？物
    品使用年數以當事人提供之購置日期起算，迄價格日期107
    年2月所經歷年數認定，各該物品使用年數詳如附件「回復
    原狀費用鑑定明細表（即本院卷第217至223頁）。三、停業
    期間如以107年2月7日至107年4月26日76天計算，營業損失
    為何？回復原狀期間計算之營業損失數額合計
　　NT$488,177元。……」（見本院卷第165至167、215至223頁）
    。
五、兩造爭執之事項：
  ㈠系爭火災因爐具㈡西側瓦斯導管脫落，發生瓦斯外洩，是否因
    廖昆池即○○煤氣行煤氣行之受僱人廖崇孝於106年12月間某
    日更換瓦斯導管及束環不當所致？
  ㈡陳朝欽依消保法第7條第1、3項、民法第184條第1項前段、第
    2項、第188條第1項前段、第2項之規定，請求廖崇孝等2人
    連帶賠償財產上之損害296萬3,680元、營業損失48萬
　　8,177元，有無理由？
  ㈢陳朝欽未關瓦斯鋼瓶總開關，對於本件損害之發生或擴大，
    是否與有過失？其得請求之金額為若干？
六、得心證之理由：
  ㈠系爭火災因爐具㈡西側瓦斯導管脫落，發生瓦斯外洩，是否因
    廖昆池即○○煤氣行煤氣行之受僱人廖崇孝於106年12月間某
    日更換瓦斯導管及束環不當所致？
  ⒈查，依兩造不爭執之事項㈠至㈣所示，陳朝欽所獨資經營系爭
    小吃店，自101年7月10日起，有使用液化石油氣需要時，均
    向廖昆池獨資經營之○○煤氣行煤氣行購買，並由廖昆池即○○
    煤氣行煤氣行指派受僱人廖崇孝載送瓦斯鋼瓶前來更換；10
    6年12月間，廖崇孝至系爭小吃店內，無償更換廚房部分之
    瓦斯爐軟管及束環，107年2月3日前去更換三支50公斤瓦斯
    鋼瓶；107年2月6日16時48分許，當日為店休日，並未營業
    ，營業場所內無任何人員，系爭小吃店之爐具㈡西側瓦斯導
    管因故脫落，而瓦斯鋼瓶總開關未關閉，致瓦斯洩漏，濃度
    達爆炸界限，又遇西側冰箱壓縮機運轉產生火花，引起氣爆
    乙情，經雲林縣消防局鑑定並作成系爭鑑定書在案，此部分
    之事實，可資認定。
  ⒉次查：⑴依兩造不爭執之事項㈦所示，依系爭鑑定書所載「爐
    具㈡之瓦斯導管」，經原審於108年4月16日現場勘驗結果，
    目視瓦斯導管除遭切除部分，其餘瓦斯管均完整，無動物囓
    咬、龜裂等情況，瓦斯三叉管有如（原審卷二第59頁上紙）
    照片所示編號1、2、3組束環（含螺絲），束環並未氧化，
    其上有部分油垢；編號1、2、3束環之新舊程度略相同，束
    環氧化程度亦屬相同，且螺絲部分之材質及新舊程度亦略相
    同，顯係同一時間所更換之束環；相較於（原審卷二第59頁
    下紙及61頁上紙）左、右兩側快速爐開關連結瓦斯管線之束
    環（含螺絲）表面已氧化亦有油垢，後者較前者為陳舊。⑵
    又依兩造不爭執之事項㈨所示，雲林縣消防局108年3月19日
    雲消調字第1080003449號函，認造成瓦斯導管脫落有諸多原
    因，如操作不慎（於使用中有外力撞擊）、維護不當（固定
    管束或套環未能鎖緊）、產品瑕疵、瓦斯導管老化及脆化、
    瓦斯導管壓力過高等因素，本案最初更換安裝狀況及更換後
    使用狀況於本局火場調查時，已無具體資料佐證導管脫落現
    象之原因，若使用橡皮瓦斯導管應符合CNS國家檢驗標準，
    其主管機關為經濟部標準檢驗局，在具有丙級執照專業人員
    之業者於106年12月間更換爐具㈡之瓦斯導管，至本案氣爆發
    生（107年2月）間僅使用2個月，在正常更換安裝及使用情
    況下不應造成瓦斯導管之脫落情況。⑶爐具㈡之瓦斯導管脫落
    原因，因爐具㈡之瓦斯導管及束環更換僅使用2個月，並無破
    裂、龜裂、囓齒咬痕，亦無任何證據足以證明該瓦斯導管確
    不符合CNS國家檢驗標準，自可排除爐具㈡之瓦斯導管有何產
    品瑕疵，及老化、脆化之情形。⑷另依兩造不爭執之事項㈠、
    ㈢所示，系爭小吃店101年7月10日起，平均每10日即請廖昆
    池即○○煤氣行煤氣行指派廖崇孝前來更換三支50公斤瓦斯鋼
    瓶一次，107年2月3日派廖崇孝前來更換後，至本案氣爆發
    生（107年2月6日），此爐具㈡之裝置已設置使用6年有餘，
    並未因瓦斯導管壓力不合，發生任何問題，是爐具㈡之瓦斯
    導管脫落，亦難認係因瓦斯導管壓力過高所致。⑸由上可知
    ，爐具㈡之瓦斯導管脫落之原因，除因維護不當外，尚無法
    排除係因操作不慎所致，惟廖崇孝於106年12月開始更換瓦
    斯導管及束環之行為，且在正常更換安裝及使用情況下，不
    應造成瓦斯導管脫落情形。系爭火災發生後，編號1、2、3
    組束環並未氧化，且依如附件一、二調查鑑定報告所示，尚
    無法足以證明系爭火災之爐具㈡之瓦斯導管脫落，係維護不
    當（固定管束或束環未鎖緊）所致，自難以廖崇孝曾更換爐
    具㈡之瓦斯導管及束環，遽以認定本件爐具㈡之瓦斯導管脫落
    確係廖崇孝更換瓦斯導管及束環不當所致。
  ⒊依上，系爭火災因爐具㈡西側瓦斯導管脫落，發生瓦斯外洩，
    依上訴人所提出之證據，並不能證明係因廖昆池即○○煤氣行
    煤氣行之受僱人廖崇孝於106年12月間某日更換瓦斯導管及
    束環不當所致，陳朝欽復未能提出其他證據以佐證其說，陳
    朝欽此部分之主張，應屬無據。
  ㈡陳朝欽依消保法第7條第1、3項、民法第184條第1項前段、第
    2項、第188條第1項前段、第2項請求廖崇孝等2人連帶賠償
    財產上之損害296萬3,680元、營業損失48萬8,177元，有無
    理由？
  ⒈按「從事設計、生產、製造商品或提供服務之企業經營者，
    於提供商品流通進人市場，或提供服務時，應確保該商品或
    服務，符合當時科技或專業水準可合理期待之安全性。商品
    或服務具有危害消費者生命、身體、健康、財產之可能者，
    應於明顯處為警告標示及緊急處理危險之方法。企業經營者
    違反前二項規定，致生損害於消費者或第三人時，應負連帶
    賠償責任。但企業經營者能證明其無過失者，法院得減輕其
    賠償責任。」，消保法第7條固有明文。惟消保法之立法目
    的乃在於保護消費者權益，促進國民消費生活安全，提昇國
    民消費生活品質；所謂「消費者」，係指以消費為目的，而
    為交易、使用商品或接受服務者而言；消費者與企業經營者
    間就商品或服務所發生之法律關係，稱之為「消費關係」（
    參照消保法第1條第1項、第2條第1款、第3款之規定）。查
    ，依兩造不爭執之事項㈡所示，廖昆池即○○煤氣行煤氣行指
    派廖崇孝至系爭小吃店內廚房處所更換部分瓦斯爐軟管及束
    環，係無償受陳朝欽委任提供服務，陳朝欽就此並不負任何
    對價，廖崇孝等2人亦無從因此自陳朝欽處獲得報償，其性
    質為無償契約，非以消費為目的而交易，非屬消費之法律關
    係，且亦無從認定陳朝欽係屬消保法第7條第3項所定接受服
    務之第三人，當無消保法之適用。是本件陳朝欽主張：廖崇
    孝等2人應依消保法第7條第1、3項之規定，負無過失之責任
    乙節，應屬無據。
  ⒉陳朝欽另主張：廖崇孝安裝爐具㈡西側瓦斯導管不當，致瓦斯
    外洩發生氣爆，引起系爭火災，即應負民法第184條第1項前
    段之侵權行為損害賠償責任乙節。然查：⑴按依民法第
　　184條第1項前段規定，侵權行為之成立，須行為人因故意過
    失不法侵害他人權利，亦即行為人須具備歸責性、違法性，
    並不法行為與損害間有因果關係，始能成立，且主張侵權行
    為損害賠償請求權之人，對於侵權行為之成立要件應負舉證
    責任。⑵依上所述，系爭火災之原因，既不能證明係廖崇孝
    於106年12月間某日更換爐具㈡西側瓦斯導管及束環不當，使
    爐具㈡西側瓦斯導管脫落，瓦斯外洩，發生氣爆所致，即廖
    崇孝之行為並不具備歸責性、違法性，因此，陳朝欽主張廖
    崇孝安裝爐具㈡西側瓦斯導管不當，具有疏失，構成民法第1
    84條第1項前段之侵權行為乙節，難認有據。
  ⒊陳朝欽復主張：廖崇孝等2人違反消保法第7條第1項、第3項
    之規定，核屬違反保護他人之法律，應依民法第184條第2項
    規定負侵權行為責任乙節。惟查，因廖崇孝等2人並無違反
    消保法第7條第1項、第3項之規定，故陳朝欽依民法第184條
    第2項之規定，請求廖崇孝等2人負連帶賠償責任，亦屬無據
    。
  ⒋陳朝欽另主張：廖昆池即○○煤氣行煤氣行應依民法第188條第
    1項規定，與廖崇孝連帶負損害賠償責任乙節。惟按受僱人
    因執行職務，不法侵害他人之權利者，由僱用人與行為人負
    賠償責任，民法第188條第１項定有明文。本件陳朝欽援引本
    條項規定請求廖昆池即○○煤氣行煤氣行僱用人負連帶賠償責
    任，必先舉證證明廖昆池即○○煤氣行煤氣行之受僱人廖崇孝
    於執行職務時，侵害其之權利，構成侵權行為。如前所述，
    廖崇孝於執行其受僱於廖昆池即○○煤氣行煤氣行之業務時，
    並無故意或過失侵害陳朝欽權利之行為，或違反消保法第7
    條第1項、第3項之保護他人之法律之行為，並不構成民法第
    184條第1項前段、第2項之侵權行為，業已認定如前，則陳
    朝欽主張廖昆池即○○煤氣行煤氣行應負本條之僱用人連帶賠
    償之責任，乃屬無據。
  ⒌依上，陳朝欽依消保法第7條第3項、第1項、民法第184條第1
    項前段、第2項、第188條第1項前段之規定，請求廖崇孝等2
    人負連帶賠償責任，既不可採，其請求之各項損害，即屬無
    據，本院自毋庸就此爭點逐一審認說明。
  ㈢陳朝欽未關瓦斯鋼瓶總開關，對於本件損害之發生或擴大，
    是否與有過失？其得請求之金額為若干？ 
    陳朝欽依消保法第7條第1、3項、民法第184條第1項前段、
    第2項、第188條第1項前段、第2項之規定，請求廖崇孝等2
    人連帶賠償財產上之損害296萬3,680元、營業損失49萬
　　3,268元，合計345萬6,948元，應屬無據，業如前述，其主
    張陳朝欽就系爭火災之發生是否與有過失及其過失比例、過
    失相抵後所得請求之金額等情，本院亦無須論述，併此敘明
    。
七、綜上所述，陳朝欽依消保法第7條第1、3項、民法第184條第
    1項前段、第2項、第188條第1項前段之規定，請求廖崇孝等
    2人應連帶給付陳朝欽345萬6,948元，及自107年10月12日起
    至清償日止，按週年利率百分之5計算之利息，核屬無據，
    應予駁回。其假執行之聲請，亦失其依據，應併予駁回。原
    判決就此不應准許部分，其中判命廖崇孝等2人給付陳朝欽
　　172萬8,474元本息部分勝訴之判決，並依兩造之聲請，分別
    附條件准為或免為假執行之宣告，自有未合。上訴意旨指摘
    原判決此部分不當，求予廢棄改判，為有理由，爰廢棄改判
    如主文第2項所示。又原審就其餘不應准許部分為陳朝欽敗
    訴之判決，並駁回其該部分假執行之聲請，並無不合，陳朝
    欽就此部分提起附帶上訴，指摘原判決此部分不當，求予廢
    棄改判，為無理由，應駁回其附帶上訴。
八、本件事證已臻明確，兩造其餘之攻擊或防禦方法及所用之證
    據，認均不足以影響本判決之結果，爰不逐一論列，併予敘
    明。
九、據上論結，本件上訴為有理由，附帶上訴為無理由，依民事
    訴訟法第450條、第449條第1項、第78條，判決如主文。
中　　華　　民　　國　　110 　年　　6 　　月　　3 　　日
　　　　　　　　　民事第五庭　  審判長法　官  吳森豐

　　　　　　　　　　　　　　          法　官  孫玉文

　　　　　　　　　　　　　　          法　官  郭貞秀
上為正本係照原本作成。
被上訴人如不服本判決，應於收受送達後20日內向本院提出上訴
書狀，其未表明上訴理由者，應於提出上訴後20日內向本院補提
出理由書狀（均須按他造當事人之人數附繕本），上訴時應提出
委任律師或具有律師資格之人之委任狀；委任有律師資格者，另
應附具律師資格證書及釋明委任人與受任人有民事訴訟法第466
條之1第1項但書或第2項（詳附註）所定關係之釋明文書影本。
如委任律師提起上訴者，應一併繳納上訴審裁判費。
上訴人不得上訴。
中　　華　　民　　國　　110 　年　　6 　　月　　3 　　日

                                      書記官  蘇玟心
【附註】
民事訴訟法第466條之1：
⑴對於第二審判決上訴，上訴人應委任律師為訴訟代理人。但上
  訴人或其法定代理人具有律師資格者，不在此限。
⑵上訴人之配偶、三親等內之血親、二親等內之姻親，或上訴人
  為法人、中央或地方機關時，其所屬專任人員具有律師資格並
  經法院認為適當者，亦得為第三審訴訟代理人。
民事訴訟法第466條之2第1項：
上訴人無資力委任訴訟代理人者，得依訴訟救助之規定，聲請第
三審法院為之選任律師為其訴訟代理人。

附件一：雲林縣消防局107年3月4日火災原因調查鑑定書節錄 五、火災原因研判   ㈠起火戶研判：（從略）   ㈡起爆處研判：     ⒈⒉（原因為氣爆、氣爆點在廚房，均從略）     ⒊據燃燒後狀況㈢及㈣所述：○○鎮○○○路00號廚房天花板均已塌陷，北側牆面CH3監視器垂落，……廚房內部爐具、蒸籠、物品大多保有原樣貌；靠東側設置之爐具㈠瓦斯導管保持完整，爐具㈡瓦斯導管則呈脫落狀（見照片13、14）;本局火災調查人員於廚房內檢視、清理，發現爐具㈡西側瓦斯導管呈脫落狀，東側之瓦斯導管則保持完整，未有脫落情形（見照片15、16）……由上所述，廚房西側冰箱附近為最先起爆處。     ⒋依上述現場勘察情形、燃燒後狀況、現場燒損情形、火流延燒方向、發現者供述，本案綜合研判：本案雲林縣○○鎮○○○路00號起火戶，以廚房西側冰箱附近為最先起爆處。   ㈢起火原因研判：     ⒈至⒌（排除化學品、祭祀、詐保、遺留火種、縱火等原因，從略）     ⒍……經本局火災調查人員於廚房內檢視、清理，發現爐具㈡西側瓦斯導管呈脫落狀，爐具㈡東側瓦斯導管則保持完整，未有脫落情形（見照片15、16）；續檢視廚房西側冰箱，發現冰箱上方壓縮機、散熱排附近殘留矽酸鈣板碎片及塑膠類物品，矽酸鈣板碎片部份呈碳化狀，塑膠類物品則呈燒熔狀，另散熱排外側之塑膠網呈燒熔狀（見照片23、24）；另經調閱○○鎮○○○路00號，裝設於廚房北側之CH03監視器檔案，其監視器畫面時間較實際時間快4分40秒；於107年02月06日14時53分25秒（實際時間約107年02月06日14時48分45秒）可見爐具㈡瓦斯導管脫落（見照片35）；107年02月06日16時50分44秒（實際時間約107年02月06日16時46分04）可見監視器畫面消失（見照片36）；再據本局火災調查人員第一時間到達現場所攝初期照片顯示，置放於騎樓東北側之液化石油氣鋼瓶㈠、㈡、㈢瓶身呈結霜狀（見照片34）。綜上所述，顯示爐具㈡瓦斯導管因故脫落後，又因液化石油氣鋼瓶開關未關閉致產生洩漏，濃度達爆炸界限又遇火源（冰箱壓縮機運轉產生火花）致產生氣爆。     ⒎綜合上述各點，於排除現場其他可能之原因後，經綜合現場勘察、現場燃燒後狀況、現場燒損情形、火災報案電話內容、火災出動觀察、關係人及監視器畫面所述，以【瓦斯洩漏遇火源】引起氣爆之可能性為最大。 六、結論：雲林縣○○鎮○○○路00號氣爆，綜合現場勘察、火災出動觀察、報案人（目擊者）、關係人及監視器畫面所述，本案火災戶係為上址，其起爆處位於廚房西側冰箱附近，而起爆原因研判，以【瓦斯洩漏遇火源】而致引起氣爆之可能性最大。」。 

附件二：【兩造不爭執事項㈧所示】雲林縣消防局107年11月21日雲消調字第1070014577號函詢答內容（見原審卷一第217至219頁函、第211至212頁法院詢函） ⒈鑑定報告其中有關爐具㈡瓦斯導管，於鑑定當時，該爐具㈡瓦斯導管之情況為何？是否係近期新更換抑或已有相當時期未更換之情？ 【答】「本案爐具㈡瓦斯導管於現場勘察時係呈脫落狀。據關係人廖崇孝（○○煤氣行瓦斯行負責人之兒子）及黃詩雅（所有者）於談話筆錄中均表示，大約二個多月前有更換○○鎮○○○路00號廚房內之瓦斯管線。」 ⒉爐具㈡瓦斯導管於107年2月6日14時48分45秒脫落之原因為何？ 【答】「⒈經調閱該餐廳裝設於廚房北側之CH03監視器2月06日檔案，未發現有人員接觸爐具㈡及該瓦斯導管。⒉本案火災發生時間為107年2月6日，當日該餐廳並未營業，據本局火災原因調查鑑定書第46頁照片34顯示，騎樓東北側之液化石油氣鋼瓶㈠、㈡、㈢瓶身成結霜狀，係顯示該瓦斯鋼瓶於管線脫落時急速洩壓導致鋼瓶結霜，可證明上述鋼瓶開關未關閉，致瓦斯導管內仍具有壓力。⒊據關係人廖崇孝（○○煤氣行瓦斯行負責人之兒子）及黃詩雅（所有者）於談話筆錄中所述，均表示大約二個多月前有更換廚房內之瓦斯管線。⒋綜上所述，該廚房瓦斯導管脫落係為瓦斯導管內具有壓力及接頭處鬆脫導致。」。 ⒊有無原告所指爐具㈡瓦斯導管脫落係因被告安裝未妥適之情？  【答】「導致廚房瓦斯導管脫落係為瓦斯導管內具有壓力及接頭處鬆脫所致。另查該餐廳瓦斯導管更換後，營業日均正常營業，瓦斯導管脫落則於更換後逾二個月發生而非當下，又最初更換安裝狀況及更換後使用狀況均無具體資料佐證，故無法僅就導管脫落之現象判斷安裝是否有未適妥情形。」。 ⒋被告所稱系爭瓦斯氣爆係因：1.器具故障：(1)瓦斯爐具關關故障造成瓦斯外洩；(2)瓦斯皮管磨損、老舊破裂；(3)遭老鼠咬破所致，2.人為疏失：開關沒關好，瓦斯持續外洩，因人為引燃或其他火源引發瓦斯氣爆所致，是否屬實？  【答】「⒈⑴本案係爐具㈡瓦斯導管脫落，又因液化石油氣鋼瓶開關未關閉致產生洩漏，濃度達爆炸界限遇火源（冰箱壓縮機運轉產生火花）致產生氣爆，非瓦斯爐具開關故障造成瓦斯外洩。⑵⑶)據關係人廖崇孝（○○煤氣行瓦斯行負責人之兒子）及黃詩雅（所有者）於談話筆錄中所述，均表示大約二個多月前有更換廚房內之瓦斯管線，另據本局火災原因調查鑑定書第37頁照片15顯示，瓦斯導管呈脫落狀，未有破裂及囓齒咬痕。⒉本案係瓦斯導管內具有壓力及接頭處鬆脫致爐具㈡瓦斯導管脫落，又因液化石油氣鋼瓶開關未關閉致持續洩漏，濃度達爆炸界限遇火源（冰箱壓縮機運轉產生火花）致產生氣爆；另調閱裝設於該餐廳廚房北側之CH03監視器2月6日檔案，未發現有人員接觸爐具㈡及該瓦斯導管。」。 ⒌有無被告所稱系爭瓦斯氣爆威力甚大，因爆炸威力導致原本處於妥善狀態之爐具㈡瓦斯導管出現脫落之情？  【答】「經調閱裝設於該餐廳廚房北側之CH03監視器檔案；於107年2月6日14時53分25秒（標準時間約107年2月6日14時48分45秒）可見爐具㈡瓦斯導管脫落；107年2月6日16時50分44秒（標準時間約107年2月6日16時46分04）監視器晝面斷訊，本局勤務指揮中心則於107年2月6日16時48分接獲火災報案。綜上所述爐具㈡瓦斯導管之脫落至監視器斷訊約2小時，本局則於監視器斷訊後約2分鐘接獲報案，顯見爐具㈡瓦斯導管係於氣爆發生前脫落，非因氣爆致瓦斯導管脫落。 ⒍騎樓東北側之液化石油氣鋼瓶㈠、㈡、㈢瓦斯洩漏之原因為何？是否係該等鋼瓶開關未關閉，適因爐具㈡瓦斯導管脫落，才導致瓦斯洩漏？【答】「騎樓東北側之液化石油氣鋼瓶㈠、㈡、㈢係連接至廚房，供廚房烹飪用，據本局火災原因調查鑑定書第46頁照片34顯示，連接液化石油氣鋼瓶之瓦斯導管均未有脫落，再據本局火災原因調查鑑定書第37頁照片15顯示，爐具㈡瓦斯導管則呈脫落狀。另據關係人廖崇孝（○○煤氣行瓦斯行負責人之兒子）於談話筆錄中所述：「我見到左側三桶瓦斯鋼瓶身結冰，開關未關，我立即關閉左側球閥及三桶鋼瓶開關。」綜上所述，騎樓東北側之液化石油氣鋼瓶未關閉開關，又爐具㈡瓦斯導管因故脫落後，致瓦斯持續外洩。 ⒎如騎樓東北側之液化石油氣鋼瓶㈠、㈡、㈢開關確實關閉，是否可避免系爭火災事故之發生或擴大？   【答】「本案係廚房爐具㈡瓦斯導管脫落致液化石油氣洩漏，因濃度達爆炸界限又遇火源（冰箱壓縮機運轉產生火花）致產生氣爆，倘若液化石油氣鋼瓶開關確實關閉，自無瓦斯外洩提供燃燒（氣爆）之條件，當可避免本火災（氣爆）發生。」。